【裁判字號】    97,訴,36
【裁判日期】    970116
【裁判案由】    侵權行為損害賠償
【裁判全文】
臺灣臺南地方法院民事判決                97年度訴字第36號
原      告  台南縣佳里鎮農會
法定代理人  甲○○
訴訟代理人  陳慶瑞
被      告  黃振明即振宏鐵工廠
            乙○○
上列當事人間請求侵權行為損害賠償事件，經本院於民國97年1
月2日言詞辯論終結，判決如下：
    主    文
被告應連帶給付原告新台幣壹萬捌仟捌佰壹拾柒元及自民國九十
六年八月十五日起至清償日止，按年息百分之五計算之利息。
訴訟費用，由被告連帶負擔百分之三；餘由原告負擔。
  事實及理由
一、原告起訴主張：（一）被告乙○○為受僱於振宏鐵工廠之員
    工，於民國95年12月19日駕駛振宏鐵工廠（車身漆振宏鐵工
    廠字樣）負責人黃振明所有之車輛車牌號碼1857－NP，行經
    台南縣新市鄉潭頂村市頂高幹34號電桿前，因低頭撿拾手機
    及簽收貨單，致車輛偏離，撞及路邊車號H2Z－570號之重型
    機車，造成坐在機車上之周崑琳受傷，再衝撞原告停放在路
    肩（已熄火）之公務車車牌號碼TA－5038號自小客車（以下
    簡稱系爭車輛）。（二）被告乙○○在民國96年7月4日於台
    灣台南地方法院檢察署（崇股）96年度核交字第2391號過失
    傷害案件中，完全承認與本件同一肇事事件中因其過失而造
    成傷害。（三）原告所有之車牌號碼TA－5038號公務車為原
    告飼料廠專用，平時營業日服務於台南縣市之廣大客戶群，
    自95年12月19日被撞毀後至今無公務車可使用，經定成汽車
    修理廠初步估價為新台幣（下同）壹拾壹萬貳仟玖佰元。原
    告與被告經二次協調會至今尚未達成協議，致原告所僱用之
    業務員需另外尋找代步車輛使用，原告依格上租車價目表之
    費用，如以原告所有車輛2000cc車種短期自駕每日需2800元
    ，今原告降以1600cc車種短期自駕每日需2100元計算，依據
    民法第188條及第216條之規定，被告二人應連帶填補原告所
    受之損害。爰依侵權行為法律關係提起本件訴訟。並聲明：
    被告應給付原告六十七萬元及自支付命令送達之日起，按年
    利率百分之五計算之利息。（原告原聲請支付命令請求被告
    連帶給付十一萬二千九百元及遲延利息，至本院審理時擴張
    訴之聲明如上）（詳本院卷10頁、本院96年11月28日言詞辯
    論筆錄，本院卷79頁）
二、被告則以系爭車輛已經老舊，並無修理之價值，且伊固對原
    告所估之修理費用112,900元無意見，惟那只是原告之估價
    ，原告尚未實際修理，故原告提起本件訴訟顯無理由云云資
    為抗辯。並聲明：原告之訴駁回。
三、本件經協商並簡化爭點後，確認兩造不爭執及爭執事項如下
    （本院96年11月28日言詞辯論筆錄，本院卷，79頁）：
   【兩造不爭執事項】
    （一）被告乙○○於民國95年12月19日駕駛被告黃振明即振
          宏鐵工廠所有之車輛車號1857-NP，經過台南縣新市
          鄉潭頂村市頂高幹34號電桿前，撞到原告停放在路肩
          （已熄火）之公務車車號TA-5038號1987年自小客車
          。
    （二）本件過失責任全在被告乙○○。
    （三）以上事實，有原告提出之道路交通事故現場圖一張、
          現場照片五張、台南縣警察局善化分局道路交通事故
          當事人登記聯單一紙為證，並經本院依職權調取台南
          縣警察局善化分局南縣善警偵字第0960007891號刑事
          偵查卷、台灣台南地方法院檢察署九十六年度偵字第
          九七五一號偵查卷核閱無訛，復為兩造所不爭，應堪
          信為真實。
   【兩造爭執事項】
    （一）原告起訴請求112,900元之修復費用有無理由？
    （二）原告起訴請求代步費用561,400有無理由？
四、茲就上開兩造爭執之事項，分述本院得心證理由如下：
（一）原告起訴請求112,900元之修復費用有無理由？
     １按「不法毀損他人之物者，應向被害人賠償其物因毀損
     所減少之價額」，民法第一百九十六條定有明文。本件原
     告因被告乙○○疏未注意車前狀況，過失損壞原告所有之
     車輛，致原告受有損害，自得對被告乙○○請求物因毀損
     所減少之價額。另被告黃振明即振宏鐵工廠係被告乙○○
     之僱用人，乃兩造不爭之事實，則被告黃振明即振宏鐵工
     廠對原告所受損害，自應與被告乙○○負連帶賠償責任。
     復按修理費通常指已支付之修理費而言。但如根據確實之
     修理費估計書請求賠償，依上開民法第一百九十六條規定
     「應向被害人賠償其物因毀損所減少之價額」之意旨而言
     ，亦應准許。是以被告抗辯本件原告提出估價單，主張其
     受有修理費用112,900元之損害，那只是原告之估價，原告
     尚未實際修理，故原告提起本件訴訟顯無理由云云，並無
     足採。
     ２次按物被毀損時，被害人除得依民法第一百九十六條請
     求賠償外，並不排除民法第二百十三條至第二百十五條之
     適用。依民法第一百九十六條請求賠償物被毀損所減少之
     價額，得以修復費用為估定之標準，但以必要者為限。（
     例如修理材料以新品換舊品，應予折舊)   (最高法院七十
     七年度第九次民事庭會議決議參照）本件原告主張對於其
     所有之系爭車輛，共需花費112,900元之修理費，且上開費
     用，均為零件費用，固據提出兩造不爭之估價單為證，並
     據證人即本件估價人員邱豐昌證稱在卷（本院97年1月2日
     言詞辯論筆錄，本院卷，88頁）。
    ３查原告所有前開機車係於七十六年發照，有原告所提保險
      證影本一紙在卷可稽，迄本件事故發生之日即九十五年十
      二月十九日，已使用了十九年多，而其車輛之修理既以新
      零件更換破損之舊零件，則原告以修理費作為損害賠償之
      依據時，自應將零件折舊部分予以扣除，已如上述。再依
      行政院所頒固定資產耐用年數表及固定資產折舊率表之規
      定，系爭車輛耐用年數為5年，原告上開車輛使用年數雖
      已超過耐用年數，但於本件車禍發生時仍正常使用中，足
      見該車之零件應仍在固定資產耐用年限內，方可繼續使用
      ，難認其零件已無殘餘價值，如超過耐用年限之部分仍依
      定率遞減法繼續予以折舊，則與固定資產耐用年限所設之
      規定不符。又參酌所得稅法第51條：「固定資產之折舊方
      法，以採用平均法、定率遞減法或工作時間法為準則。上
      項方法之採用及變換，準用第44條第3項之規定；其未經
      申請者，視為採用平均法」及該法施行細則第48條第1款
      「固定資產之折舊方法，採平均法者以固定資產成本減除
      殘價後之餘額，按固定資產耐用年數表規定之耐用年數平
      均分攤，計算其每期折舊額」之規定，本院認採用「平均
      法」計算其最後1年折舊後之殘值作為系爭車輛之殘餘價
      值，應屬合理。查營利事業所得稅查核準則第95條第7款
      規定: 「七、營利事業固定資產採用平均法折舊時，各該
      項資產事實上經查明應有殘價可以預計者，應依法先自其
      成本中減除殘價後，以其餘額為計算基礎。殘價之預計標
      準，應以等於該項資產之最後一年度之未折減餘額為合度
      ；其計算公式如下：
        固定資產之實際成本
         ──────────────＝殘價
        耐用年數表規定之耐用年數＋１        」。
        經核本件系爭車輛估算零件材料之支出為112,900元
        ，依前揭營利事業所得稅查核準則第95條第7款之公式
        計算其折舊後零件之殘餘價值為18,817元（計算式：
        112,900/（5+1）=18,817元，元以下四捨五入）。是原
        告得向被告請求系爭車輛因
        本件交通事故所支出之修理費用18,817元，為有理由，
        應予准准許，逾此部分之請求，為無理由，不應准許。
    （二）原告起訴請求代步費用561,400元有無理由？
    原告起訴請求被告給付代步費用561,400元，無非以：
    原告平日服務於台南縣市之廣大客戶群，自95年12月19日被
    撞毀後至今無公務車可使用，致原告所僱用之業務員需另外
    尋找代步車輛使用，原告依格上租車價目表之費用，如以原
    告所有車輛2000cc車種短期自駕每日需2800元，今原告降以
    1600cc車種短期自駕每日需2100元計算，共預估需支出
    561,400元之代步費用云云為據。惟原告自承無法提出此部
    分損害之證據（本院96年11月28日言詞辯論筆錄，本院卷，
    78頁），以供本院審酌，徒然引用格上租車之標準，主張受
    有代步費561,400元之損失云云，並無足取。
五、綜上所述，原告本於侵權行為法律關係起訴請求被告給付
    18,817元及自支付命令送達翌日即九十六年八月十五日起至
    清償日止，按年息百分之五計算之利息，為有理由，應予准
    許，逾此數額之請求，為無理由，應予駁回。
六、因本案事證已臻明確，兩造其餘主張陳述及所提之證據，均
    毋庸再予審酌，附此敘明。
七、結論：本件原告之訴，為一部有理由，一部無理由，並依民
    事訴訟法第七十九條但書、第八十五條第二項，判決如主文
    。
中    華    民    國    97    年    1    月    16     日
                  民事第三庭    法  官   孫玉文
以上正本係照原本作成。
如對本判決上訴，須於判決送達後廿日內向本院提出上訴狀。
中    華    民    國    97    年    1     月   16     日
                                書記官   蘇玟心


司法院資訊處製作；財團法人民間司法改革基金會備份。
